【裁判字號】    90,重訴,313
【裁判日期】    900808
【裁判案由】    清償借款
【裁判全文】
臺灣臺中地方法院民事判決  九十年度重訴字第三一三號
    原      告  華南商業銀行股份有限公司
    法定代理人  乙○○
    訴訟代理人  丁○○
    被      告  丙○○
                甲○○
右當事人間請求給付借款事件，本院判決如左：
    主    文
被告應連帶給付原告新台幣柒佰零壹萬元，及自民國八十八年四月九日起至清償日止
，按年息百分之八．七三五計算之利息，並自民國八十八年五月十日起至民國八十八
年十一月九日止，按上開利率百分之十，自民國八十八年十一月十日起至清償日止，
按上開利率百分之二十計算之違約金。
原告其餘之訴駁回。
訴訟費用由被告連帶負擔。
    事    實
甲、原告方面：
  一、聲明：
      被告應連帶給付原告新台幣（下同）柒佰零壹萬元，及自民國八十八年四月九
      日起至清償日止，按年息百分之八．七三五計算之利息，並自八十八年五月十
      日起至八十八年十一月十日止，按上開利率百分之十，自八十八年十一月十日
      起至清償日止，按上開利率百分之二十計算之違約金。
  二、陳述：
      被告丙○○以被告甲○○為連帶保證人，於八十七年一月九日向原告借用柒佰
      零壹萬元，約定利息按基本放款利率加碼年率百分之Ｏ．八五計息並機動調整
      ，即按年息百分之八．七三五計算，自借款日起，前三十六個月於每月九日按
      月付息，自第三十七個月起，再依年金法按月平均攤付本息，特約任何一宗債
      務不依約清償本金或付息時，即喪失期限利益，視為全部到期，如逾期付息或
      未履行債務時，本金自到期日起，利息自約定繳息日起，逾期六個月以內者，
      按上開利率百分之十，逾六個月以上者，按上開利率百分之二十計付違約金。
      詎被告自民國八十八年四月九日起即未依約付息，屢向被告催討，均置之不理
      ，本利迄未清償，為此消費借貸及連帶保證契約提起本件訴訟。
  三、證據：提出貸款契約影本一份、戶籍謄本一份、委託書影本一份、轉帳支出傳
      票影本二份為證。
乙、被告方面：
  一、聲明：駁回原告之訴。如受不利判決，願供擔保宣告免為假執行。
  二、陳述：
  （一）稱消費借貸者，謂當事人一方移轉金錢或其他代替物之所有權於他方，而約
        定他方以種類、品質、數量相同之物返還之契約。又消費借貸，因金錢或其
        他代替物之交付而生效力，民法第四百七十四條及修正前第四百七十五條分
        別定有明文，故當事人主張有金錢借貸關係存在，須就其發生所須具備之特
        別要件即金錢之交付及借貸意思表示互相一致負舉證責任。
  （二）本件消費借貸契約，係成立於八十六年十二月二十二日，自適用民法修正前
        之規定。又消費借貸係要物契約，除當事人有約定一方移轉金錢或其他代替
        物之所有權於他方，而他方以種類品質數量相同之物返還之合意外，並須將
        金錢或其他代替物實行交付，始生效力。被告雖對該消費借貸契約之真正不
        爭執，惟被告否認有收到原告所交付之款項，原告自應就金錢之交付負舉證
        責任。
  （三）訴外人吳慶農之子為城府建設股份有限公司（下簡稱城府建設公司）之經理
        ，吳慶農積欠被告八百萬元，因無力清償，故其同意過戶房屋予被告作為清
        償欠款之用，因被告需用錢，故由吳慶農帶同被告前往原告銀行辦理借款事
        宜，被告在委託書上簽名時，其上為空白，並無城府建設公司及購買相關房
        屋等字樣，被告與城府建設公司亦無買賣關係存在，故就原告所提出被告委
        託其將核撥金額轉入城府建設公司帳戶一事，雙方意思表示並未合致。
  三、證據：提出建物登記謄本四件，並請求傳訊證人吳慶農等人。
    理    由
甲、程序方面：
    被告雖均住居於南投縣，惟依兩造訂立之借貸契約第十二條規定「本契約以貴行
    所在地（含總行及各分支機構）為履行地」，有原告提出之貸款契約影本一份附
    卷可稽，而被告分行位於台中市，依約被告應向原告分行所在地清償，其債務履
    行地係在台中市，茲原告向本院提起訴訟，本院自有管轄權，合先敘明。
乙、實體方面：
一、原告起訴主張：被告丙○○以被告甲○○為連帶保證人，於八十七年一月九日向
    原告借用柒佰零壹萬元，約定利息按年息百分之八．七三五計算，特約任何一宗
    債務不依約清償本金或付息時，即喪失期限利益，視為全部到期。詎被告自民國
    八十八年四月九日起即未依約付本息，爰依消費借貸及連帶保證契約請求判命被
    告連帶給付如聲明所示。被告對該消費借貸契約及委託書之真正不爭執，惟以被
    告未收到原告所交付之借款，且被告當初在委託書上簽名時，其上為空白，被告
    與城府建設公司亦無買賣關係存在，故就原告所提出被告委託其將核撥金額轉入
    城府建設公司帳戶一事，雙方意思表示並未合致等語，資為抗辯。
二、本件原告主張被告丙○○以被告甲○○為連帶保證人，於八十七年一月九日向原
    告借用柒佰零壹萬元，約定利息按年息百分之八．七三五計算，原告已八十七年
    一月九日將借款七百零一萬元轉帳入被告所同意撥付之城府建設公司帳戶內，而
    被告逾期未依約支付本息之事實，已據其提出貸款契約影本一份、戶籍謄本一份
    、委託書影本一份、轉帳支出傳票影本二份為證，且被告對該貸款契約、支出傳
    票及委託書上簽名之真正均不爭執，自堪信為真實。
三、雖被告以伊未收到原告所交付之借款，且當初在委託書上簽名時，其上為空白，
    委託轉帳撥付之雙方意思表示並未合致等語置辯，惟查原告確將借款七百零一萬
    元轉入被告所同意撥付之城府建設公司帳戶內，即於八十七年一月九日以長期擔
    保放款二十號轉帳支出傳票及同日第五五九號轉帳收入傳票撥付城府建設公司帳
    戶內，此有被告所不爭之各該轉帳支出及收入傳票各一紙附卷可稽，而城府建設
    公司帳戶即為被告所同意撥付之帳戶，此亦有被告自承為其簽名之委託書一件在
    卷可按，該委託書上之委託書人及對保簽章欄之「丙○○」字跡，被告丙○○自
    認均為其所有，復經對保人對保無訛，被告丙○○於九十年七月二十五日本院言
    詞辯論時亦自承簽具委託書之意在於借款，顯其願意於城府建設公司移轉登記房
    屋與被告時，由被告負擔對銀行借款債務，參以被告所不爭之消費者貸款契約書
    上第一條撥付方式之貳載明：「由立約人另出具委託書指定撥款方式」，而原告
    已依委託書意旨撥款予指定之人得以印證，被告自始即對核撥金額轉入城府建設
    公司帳戶一事，雙方意思表示即已合致，是被告抗辯委託書上空白，雙方意思表
    示並未合致云云，不足採信。至被告與城府建設公司間有無買賣關係存在，乃其
    等內部約定如何負擔債權債務之另一問題，與原告請求之借款債權無涉。因事實
    已臻明確，被告請求另傳訊證人吳慶農等人，核無必要，併此敘明。
四、按兩造約定如逾期付息或未履行債務時，本金自到期日起，利息自約定繳息日起
    ，逾期六個月以內者，按上開利率百分之十，逾六個月以上者，其超過六個月部
    分，按上開利率百分之二十計付違約金。原告就八十八年十一月十日違約金部分
    重複請求，尚有未合。從而，原告依消費借貸及連帶保證契約請求被告連帶給付
    借款七百零一萬元及如主文所示之利息、違約金，為有理由，應予准許，逾此部
    分之請求，為無理由，應予駁回。
五、兩造其餘主張及所提證據與本院上開論斷無涉或無違，不予贅述。
六、據上論結，本件原告之訴為一部有理由，一部無理由，依民事訴訟法第七十九條
    但書、第八十五條第二項判決如主文。
中      華      民      國    九十      年      八      月        八    日
                                 臺灣臺中地方法院民事第一庭
~B法      官  王重吉
右為正本係照原本作成
如不服本判決，應於判決送達後二十日內，向本院提出上訴狀。
中      華      民      國    九十      年      八      月        八    日
~B法院書記官


司法院資訊處製作；財團法人民間司法改革基金會備份。
